【裁判字號】    98,審抗,162
【裁判日期】    980702
【裁判案由】    拍賣抵押物
【裁判全文】
臺灣高雄地方法院民事裁定             98年度審抗字第162號
抗  告  人  乙○○
相  對  人  國泰人壽保險股份有限公司
法定代理人  甲○○
上列當事人間拍賣抵押物事件，對於中華民國98年6 月5 日本院
98年度司拍字第326號所為裁定，提起抗告，裁定如下：
    主  文
抗告駁回。
抗告程序費用新台幣壹仟元由抗告人負擔。
    理  由
一、按民法第873 條第1 項規定，抵押權人於債權已屆清償期而
    未受清償者，得聲請法院拍賣抵押物，就其賣得價金而受清
    償，是抵押權人依此規定聲請拍賣抵押物，係屬非訟事件，
    法院所為准駁之裁定，無確定實體法上法律關係存否之性質
    ，於債權及抵押權之存否，亦無既判力。故祗須其抵押權已
    經依法登記，且抵押債權已屆清償期而未受清償，法院即應
    為准許拍賣抵押物之裁定。又不動產所有人設定抵押權後，
    將不動產讓與他人者，依民法第867 條但書規定，其抵押權
    不因此而受影響，抵押權人得本於追及其物之效力實行抵押
    權。系爭不動產既經抵押人讓與他人而屬於受讓之他人所有
    ，則因實行抵押權而聲請法院裁定准許拍賣該不動產時，自
    應列受讓之他人為相對人（最高法院74年台抗字第431 號判
    例要旨參照）。至於實體上法律關係有爭執之人，為求保護
    其權利，應另提起訴訟，以求解決。
二、本件相對人主張對於抗告人之前手劉邱瑞英有原裁定所載之
    債權，並以原裁定主文所示之不動產設定最高限額抵押權，
    且經依法登記，詎劉邱瑞英自86年12月13日起即未依約繳納
    本息，經相對人聲請強制執行拍賣抵押物（抵押物為劉正逢
    所有）後，仍未足額受償，尚餘新台幣（下同）1,021,066
    元，及自87年12月31日起至清償日止，按年息百分之十計算
    之利息，暨自87年12月31日起至清償日止，按上開利率百分
    之二十計算之違約金等情，有相對人提出之他項權利證明書
    、抵押權設定契約書、土地暨建物登記簿謄本、本院87年度
    執字第12160 號分配表及87年度促字第23083 號支付命令暨
    確定證明書等件可證，原法院據以准許相對人拍賣抵押物之
    聲請，即無不當。
三、抗告意旨雖以：系爭抵押權所擔保之債權，其中一筆已經清
    償完畢，另二筆則尚未屆清償期，原裁定准予拍賣抵押物，
    實屬無據等語爭執，然依劉邱瑞英與相對人所簽定之抵押權
    設定契約書之其他約定事項業已載明：「抵押權人（相對人
    ）與債務人、擔保物提供人約定債務人、擔保物提供人在本
    抵押設定契約書所訂期限及本金最高限額以內，為擔保債務
    人對抵押權人所負現在（包括過去所負，現在尚未清償）及
    將來之借款、票據、其他一切債務（包括保證債務）....
    」，有抵押權設定契約書附卷可稽，而抗告人自劉邱瑞英繼
    受取得系爭抵押物，劉邱瑞英復尚積欠相對人上開金額尚未
    清償，相對人為實行抵押權而聲請拍賣抵押物，自非無據。
    依前開說明，抗告人若仍就實體事項有所爭執，自應另行起
    訴，以求解決，茲乃提起抗告，請求廢棄原裁定，不能謂有
    理由。
四、據上論結，本件抗告為無理由，依非訟事件法第46條、第21
    條第2 項、第24條第1 項，民事訴訟法第495 條之1 第1 項
    、第449 條第1 項、第78條裁定如主文。
中    華    民    國    98    年    7     月    2     日
                  民事第二庭    審判長法  官  林紀元
                                      法  官  甯  馨
                                      法  官  蘇姿月
正本係照原本作成。
如不服本裁定應於送達後10日內向本院提出再抗告狀，並繳納再
抗告費新台幣1000元。再為抗告應以適用法規顯有錯誤為理由，
並經本院之許可，該許可以原裁定所涉及之法律見解具有原則上
重要性者為限。
中    華    民    國    98    年    7     月    2     日
                                      書記官  陳美月


司法院資訊處製作；財團法人民間司法改革基金會備份。
